【裁判字號】    95,訴,1450
【裁判日期】    950929
【裁判案由】    詐欺等
【裁判全文】
臺灣板橋地方法院刑事判決              95年度訴字第1450號
公  訴  人  臺灣板橋地方法院檢察署檢察官
被      告  乙○○
上列被告因詐欺等案件，經檢察官提起公訴（95年偵字第1563號
），被告於準備程序中為有罪之陳述，經本院合議庭裁定由受命
法官進行簡式審判程序獨任審理，本院判決如下：
    主  文
乙○○幫助意圖為自己不法之所有，以詐術使人將本人之物交付
，處有期徒刑陸月，如易科罰金，以銀元參佰元即新台幣玖佰元
折算壹日。
    事  實
一、乙○○於得預見任意提供自己在金融機構之帳戶供他人使用
    ，將幫助他人掩飾詐欺犯罪所得財物以遂行詐欺犯罪之情形
    下，竟不違背其本意，基於幫助他人詐欺之不確定故意，於
    九十三年九月七日，在臺北市華南國際商業銀行（以下簡稱
    「華南銀行」），申辦帳號000000000000號活期儲蓄存款帳
    戶後，當場將上開帳戶存摺、金融卡、印章及密碼，交予真
    實姓名年籍不詳之成年男子，而任由該成年男子或其轉手之
    犯罪集團作為詐欺取財收受款項之工具。隨後該成年男子或
    其轉手之犯罪集團即於九十三年九月十六日上午九時三十分
    許，由自稱「洪玉芬」之女子，以電話向甲○○佯稱係三好
    資訊公司人員，並告知甲○○中了該公司新臺幣（下同）一
    百萬元獎金，要求甲○○購買該公司黃金九萬元抵扣稅金，
    再以要通知環亞會計事務所陳淑梅等語之方式，致甲○○因
    而陷於錯誤，信以為真，先後於九十三年九月二十一日、同
    月二十二日，前往臺南縣歸仁鄉○○路○段五五號第一商業
    銀行歸仁分行各匯款十萬元、十一萬元，共二十一萬元進入
    上開乙○○之帳戶，隨即遭跨行轉帳方式提領完畢，嗣因乙
    ○○發覺存款被提領一空，經報警處理，始查悉上情。
二、案經臺中市警察局第一分局移送臺灣臺中地方法院檢察署呈
    請臺灣高等法院檢察署核令移轉臺灣板橋地方法院檢察署檢
    察官偵查起訴。
    理  由
一、按除被告所犯為死刑、無期徒刑、最輕本刑為三年以上有期
    徒刑之罪或高等法院管轄第一審案件者外，於第一次審判期
    日前之準備程序進行中，被告先就被訴事實為有罪之陳述時
    ，審判長得告知被告簡式審判程序之旨，並聽取當事人、代
    理人、辯護人及輔佐人之意見後，裁定進行簡式審判程序，
    刑事訴訟法第二百七十三條之一第一項定有明文。經核本件
    被告乙○○所犯係死刑、無期徒刑、最輕本刑為三年以上有
    期徒刑以外之罪，其於準備程序中就被訴事實為有罪之陳述
    ，經法官告知簡式審判程序之旨，並聽取公訴人及被告之意
    見後，本院合議庭認宜進行簡式審判程序，爰依首揭規定合
    議裁定由受命法官獨任進行簡式審判程序，合先敘明。
二、上揭事實，業據被告乙○○於本院審理時坦承不諱（見本院
    卷第五七頁），核與證人即被害人甲○○於警詢中之證述情
    節相符，並有華南商業銀行全行通收存款憑條副根二紙、華
    南商業銀行儲蓄分行九十三年十月二十一日（93）華儲字第
    210 號函影本一件、華南商業銀行儲蓄分行九十六年二月十
    三日（94）華儲字第022 號函所附之開戶申請資料及往來明
    細資料各一件附卷可稽，足認被告前開自白與事實相符。事
    證明確，被告犯行洵堪認定，應依法論科。
三、查被告將其所有之上開帳戶存摺、金融卡提供予上開不詳真
    實姓名年籍成年男子，使該男子或其所屬之犯罪集團，隨後
    用以誘騙被害人甲○○匯入金錢至被告上開帳戶，顯係基於
    幫助他人詐欺取財之不確定故意（即間接故意），而實施詐
    欺取財之構成要件以外行為，藉以幫助他人實施詐欺取財行
    為至明。核被告所為，係犯修正前刑法第三十條第一項前段
    及刑法第三百三十九條第一項之幫助詐欺取財罪。按被告行
    為後，刑法第二條之規定，已於九十四年一月七日修正，於
    同年二月二日公布，並於九十五年七月一日施行。其中刑法
    第二條第一項之規定，係規範行為後法律變更所生新舊法律
    比較適用之準據法，於新法施行後，應逕適用新法第二條第
    一項之規定（最高法院九十五年第八次刑事庭會議結論參照
    ）。而被告行為後，刑法第三十條幫助犯之條文內容雖有修
    正，惟僅是文字之修正，構成要件之內容並未變更，故依上
    開新刑法第二條第一項前段規定，依從舊從輕原則，仍適用
    修正前刑法第三十條之規定；被告幫助他人遂行詐欺取財犯
    行，為從犯，爰依修正前刑法第三十條第二項規定，按正犯
    之刑減輕之。又檢察官起訴時，雖認被告係犯刑法第三十條
    第一項、第三百四十條之幫助常業詐欺罪，及洗錢防制法第
    九條第一項之洗錢罪，惟刑法第三百四十條之常業詐欺罪，
    業於九十四年一月七日修正廢除，同年二月二日公佈，並於
    九十五年七月一日施行；另按幫助犯除需對於其實施幫助行
    為予以認識外，尚需對正犯之犯行有構成要件故意之存在，
    始克相當，而提供人頭帳戶予不詳姓名年籍之成年人並由詐
    騙集團之人實施常業詐欺犯罪之情形，依存款帳戶本係供作
    存提款及匯款之使用特性觀之，衡情提供帳戶之人可能預見
    所收受帳戶係供作他人不法之詐欺用途，固無疑義；然其在
    主觀上是否得以知悉或容認其收受帳戶者將用以供作洗錢防
    制法所定之重大犯罪（常業詐欺）用途，則非無疑。本件被
    告雖有提供上開存款帳戶之存褶、金融卡予不詳姓名成年男
    子，其當時在主觀上是否確具有他人將實施洗錢防制法所定
    重大犯罪之認識與容認，顯屬可疑；而本件復無其他積極證
    據足以證明被告於提供帳戶之際，確知悉其提供帳戶之對象
    係欲使用該帳戶供作洗錢防制法所定重大犯罪之用途，自無
    從確信被告在主觀上具有洗錢防制法第九條第一項之直接故
    意或間接故意，從而，本件尚屬不能證明被告有此部分犯罪
    ，本應為無罪之諭知，惟因聲請人認與前揭論罪科刑部分，
    有裁判上一罪關係，爰不另為無罪之諭知，且此亦經公訴人
    於本院審理時當庭變更起訴法條為刑法第三十條、第三百三
    十九條第一項之幫助詐欺取財罪，爰不另論被告犯洗錢防制
    法第九條第二項之洗錢罪，均併此敘明。
四、查被告所犯前開刑法第三百三十九條第一項之詐欺取財罪，
    於被告行為後，刑法第三十三條第五款之規定，業於九十四
    年二月二日修正公布，並於九十五年七月一日施行，則行為
    時被告所犯前開刑法第三百三十九條第一項之詐欺取財罪，
    有關該條罰金刑之法定最高度罰金刑為銀元一千元，依照罰
    金罰鍰提高標準條例第一條規定，提高為十倍為一萬銀元（
    即新臺幣三萬元）；而刑法修正後有關該條罰金刑之規定，
    依刑法施行法第一條之一第二項前段規定，就刑法三百三十
    九條第一項之詐欺取財罪，有關罰金刑部分最高度罰金刑銀
    元一千元提高三十倍，即為新臺幣三萬元，因此，就該罪有
    關最高度罰金刑部分，刑法修正前後並無不同。惟上開刑法
    第三百三十九條第一項之詐欺取財罪，該罪之最低度罰金刑
    ，依修正前刑法第三十三條第五款規定罰金刑為銀元一元以
    上（即新臺幣三元），而修正後刑法第三十三條第五款則規
    定為新臺幣一千元以上，因此，經比較新、舊刑法第三十三
    條第五款之規定，以修正前刑法第三十三條第五款之規定較
    有利於行為人，併予敘明。爰審酌被告有前開犯罪前科，素
    行非佳，又將上開帳戶存摺售予與不詳之人，致該存摺淪為
    詐欺之工具，造成社會治安犯罪與金融秩序之危害，且被害
    人甲○○遭詐騙之金額損失高達二十一萬元，而被告犯後迄
    今並未賠償被害人甲○○之損失，情節非輕，惟念其犯罪後
    坦承犯行，態度良好等一切情狀，量處如主文所示之刑。
五、按行為後法律有變更者，適用行為時之法律。但行為後之法
    律有利於行為人者，適用最有利於行為人之法律，刑法第二
    條第一項定有明文；查被告行為時之刑法第四十一條第一項
    前段規定：「犯最重本刑為五年以下有期徒刑以下之刑之罪
    ，而受六個月以下有期徒刑或拘役之宣告，因身體、教育、
    職業、家庭之關係或其他正當事由，執行顯有困難者，得以
    （銀元）一元以上三元以下折算一日，易科罰金。」，又其
    行為時之易科罰金折算標準，修正前罰金罰鍰提高標準條例
    第二條前段（該第二條全文已於九十五年五月十七日公布刪
    除，並自九十五年七月一日施行）規定，就其原定數額提高
    為一百倍折算一日，則本件被告行為時之易科罰金折算標準
    ，應以銀元三百元折算一日，經折算為新臺幣幣值後，應以
    新臺幣九百元折算為一日；惟於九十四年一月七日修正，同
    年二月二日公布，九十五年七月一日施行之新刑法第四十一
    條第一項前段規定：「犯最重本刑為五年以下有期徒刑以下
    之刑之罪，而受六個月以下有期徒刑或拘役之宣告者，得以
    新臺幣一千元、二千元或三千元折算一日，易科罰金。」，
    經比較修正前後之易科罰金折算標準，以修正前之刑法第四
    十一條前段之規定，較有利於被告，故經比較上開新舊法規
    定，依刑法第二條第一項前段，應適用修正前刑法第四十一
    條第一項前段規定，定其易科罰金之折算標準。
據上論斷，應依刑事訴訟法第二百七十三條之一第一項、第二百
九十九條第一項前段，刑法第二條第一項前段、修正前刑法第三
十條、刑法第三百三十九條第一項、修正前刑法第四十一條第一
項前段，罰金罰鍰提高標準條例第一條、修正前罰金罰鍰提高標
準條例第二條，判決如主文。
本案經檢察官張誌洋到庭執行職務。
中    華    民    國    95    年    9     月    29    日
                  刑事第五庭    法  官  李麗珠
上列正本證明與原本無異。
如不服本判決應於送達後10日內向本院提出上訴狀。
                                書記官  王麗雯
中    華    民    國    95    年    9     月    29    日
附錄本案判決論罪科刑法條：
刑法第339條第1項：
意圖為自己或第三人不法之所有，以詐術使人將本人或第三人之
物交付者，處 5 年以下有期徒刑、拘役或科或併科 1,000 元以
下罰金。


司法院資訊處製作；財團法人民間司法改革基金會備份。
